【裁判字號】    97,親,34
【裁判日期】    970530
【裁判案由】    否認子女
【裁判全文】
臺灣板橋地方法院民事判決                97年度親字第34號
原      告  乙○○
被      告  甲○○
上列當事人間請求否認子女事件，於民國97年5 月15日經言詞辯
論終結，本院判決如下：
    主      文
確認被告甲○○（民國86年10月20日生）非原告乙○○自鄭世喜
（已於民國95年1 月26日死亡）受胎所生之婚生子女。
訴訟費用由被告負擔。
    事      實
甲、原告方面：
一、聲明：如主文所示。
二、陳述：
（一）原告乙○○於民國74年6 月14日與訴外人鄭世喜結婚，然
      因婚後雙方感情不睦，故原告於83年6 月間自雙方設於雲
      林縣莿桐鄉○○路70號之住處離開，此後即未與鄭世喜共
      同生活，嗣雙方於89年5 月3 日離婚，鄭世喜亦已於95年
      1 月26日死亡。
（二）原告在與鄭世喜分居之後，與訴外人王清龍交往，發生性
      關係，嗣自王清龍受胎，於86年10月20日日分娩生下一女
      即被告甲○○，復於95年1 月21日與王清龍結婚。
（三）被告之出生係在原告與鄭世喜之婚姻關係存續中，依民法
      第1063條規定，推定被告為鄭世喜之子女，惟實際上原告
      於受胎期間已與鄭世喜分居多年，且未有性關係，自然無
      法自鄭世喜受胎，依此事實推斷，被告應非原告自鄭世喜
      受胎所生之子女。
（四）經原告偕同被告、訴外人王清龍於本件審理前之96年8 月
      8 日前往國立台灣大學醫學院附設醫院進行親子ＤＮＡ血
      緣關係比對試驗，結果顯示無法排除王清龍與被告之血緣
      關係，其親子關係蓋率值為99.998369 ％。是被告實非原
      告自鄭世喜受胎所生之婚生子女。爰提起本件否認子女訴
      訟，請求確認被告非原告自鄭世喜受胎所生之婚生子女。
三、證據：提出戶籍謄本3 件、出生證明書1 件、國立台灣大學
    醫學院附設醫院診斷證明書暨血緣鑑定報告書各1 紙為證，
    並聲請訊問證人王清龍。
乙、被告方面：
一、聲明：同意原告之請求。
二、陳述：
（一）對於原告主張之事實無意見，被告確非原告自鄭世喜受胎
      所生，而係自王清龍受胎所生之子女。
（二）對於國立台灣大學醫學院附設醫院診斷證明書暨血緣鑑定
      報告書無意見。
    理      由
一、按關於認諾及訴訟上自認或不爭執事實之效力，於第589 條
    否認子女之訴，不適用之，民事訴訟法第594 條定有明文。
    本件被告於言詞辯論期日同意原告之請求並就原告主張之事
    實為自認，揆諸首揭法條之說明，自不發生被告認諾或不爭
    執事實之效力。然法院以此自認或不爭執之情形，為其依自
    由心證判斷事實真偽之資料，於法要無違背，此自最高法院
    29年上字第56號判例意旨即可明瞭，合先敘明。
二、原告主張其與訴外人鄭世喜原為夫妻關係，然因婚後雙方感
    情不睦，故原告於83年6 月間自雙方設於雲林縣莿桐鄉○○
    路70號之住處離開，此後即未與鄭世喜共同生活，嗣雙方於
    89年5 月3 日離婚，鄭世喜亦已於95年1 月26日死亡之事實
    ，業據原告提出戶籍謄本3 件為證，並為被告所不爭執，堪
    信為真實。
三、原告主張其在與鄭世喜分居之後，與訴外人王清龍交往，發
    生性關係，嗣自王清龍受胎，於86年10月20日分娩生下一女
    即被告甲○○，復於95年1 月21日與王清龍結婚之事實，業
    據原告提出上開戶籍謄本及出生證明書1 件為證，並經證人
    王清龍到庭證述屬實（參見本院97年5 月15日），復為被告
    所自認，堪信為真實。
四、原告主張被告與訴外人王清龍於本件審理前之96年8 月8 日
    前往國立台灣大學醫學院附設醫院進行親子ＤＮＡ血緣關係
    比對試驗，結果顯示無法排除王清龍與被告之血緣關係，其
    親子關係蓋率值為99.998369 ％之事實，業據原告提出國立
    台灣大學醫學院附設醫院診斷證明書暨血緣鑑定報告書各1
    紙為證，並經證人王清龍到庭證述明確（參見上開筆錄）。
    準此，經上開科學鑑定之結果，並參酌本院調查之結果，既
    無法排除王清龍與被告之親子血緣關係，自堪認原告主張被
    告非原告自鄭世喜受胎所生，而係自訴外人王清龍受胎所生
    等情，要屬真實，堪以採信。
五、按「從子女出生日回溯第一百八十一日起至第三百零二日止
    為受胎期間」；「妻之受胎，係在婚姻關係存續中者，推定
    其所生子女為婚生子女」、「前項推定，如夫妻之一方能證
    明妻非自夫受胎者，得提起否認之訴。但應於知悉子女出生
    之日起，一年內為之」，96年5 月23日修正公布前民法第
    106 2 條第一項及同法第1063條第一項、第二項分別定有明
    文。又依民法親屬編施行法第8 條之1 規定，「夫妻已逾中
    華民國九十六年五月四日修正前之民法第一千零六十三條第
    二項規定所定期間，而不得提起否認之訴者，得於修正施行
    後二年內提起之。」經查，本件原告於86年10月20日產下被
    告之時，經回溯其受胎期間係在其與鄭世喜之婚姻關係存續
    期間，依法雖應推定被告為原告與鄭世喜所生之婚生子女，
    然如上所述，被告既非原告自鄭世喜受胎所生，原告於民法
    第1063 條 修正施行後二年內提起本件訴訟，請求確認被告
    非原告自鄭世喜受胎所生之婚生子女，於法洵屬有據，應予
    准許。
六、據上論結，本件原告之訴為有理由，爰依民事訴訟法第78條
    ，判決如主文。
中    華    民    國    97    年    5     月    30    日
                  家事法庭  法  官  郭光興
以上正本證明與原本無異
如不服本判決，應於判決送達後20日內向本院提出上訴狀
中    華    民    國    97    年    6     月    2     日
                            書記官  簡維萍


司法院資訊處製作；財團法人民間司法改革基金會備份。
